【裁判字號】    97,訴,690
【裁判日期】    970416
【裁判案由】    毒品危害防制條例等
【裁判全文】
臺灣板橋地方法院刑事判決               97年度訴字第690號
公  訴  人  臺灣板橋地方法院檢察署檢察官
被      告  乙○○
                    另案於臺灣臺北看守所羈押中
上列被告因違反毒品危害防制條例案件，經檢察官提起公訴（96
年度偵字第10810 號），本院判決如下：
    主  文
乙○○轉讓第一級毒品，處有期徒刑壹年捌月，扣案之第一級毒
品海洛因玖包（合計淨重參貳點肆參公克），均沒收銷燬；又明
知為禁藥，而轉讓，處有期徒刑陸月，扣案之甲基安非他命貳包
（合計驗餘毛重零點捌捌捌公克），均沒收；應執行有期徒刑貳
年，扣案之第一級毒品海洛因玖包（合計淨重參貳點肆參公克）
，均沒收銷燬，扣案之甲基安非他命貳包（合計驗餘毛重零點捌
捌捌公克），均沒收。
    事  實
一、乙○○明知海洛因、甲基安非他命（下稱安非他命）分別為
    毒品危害防制條例規定之第一、二級毒品，安非他命類藥品
    並係經行政院衛生署公告禁止使用之禁藥，均不得轉讓，先
    於不詳時、地，自綽號「青龍」姓名年籍不詳之成年男子處
    取得海洛因、安非他命後，竟基於轉讓第一級毒品及禁藥之
    犯意，於民國九十六年五月八日十四時許，在臺北縣土城市
    ○○路○段一二五巷巷口，於其所駕駛之自小客車內，分別
    無償轉讓數量不詳之第一、二級毒品海洛因及安非他命予甲
    ○○施用（尚無積極事證足以證明其轉讓之海洛因、安非他
    命數量分別達於轉讓持有毒品加重其刑之數量標準所定之五
    公克、十公克以上，另甲○○所犯施用第一級、第二級毒品
    罪，業經判決確定），嗣於同日十四時二十分許，為警在臺
    北縣三峽鎮○○路一五九號前查獲，並當場扣得上開其持以
    轉讓甲○○後所餘之第一級毒品海洛因九包（合計淨重三二
    ‧四三公克）、禁藥安非他命二包（合計驗餘毛重○‧八八
    八公克）及其所持有之分裝袋十包等物。
二、案經臺北縣政府警察局樹林分局報告臺灣板橋地方法院檢察
    署檢察官偵查起訴。
    理  由
一、訊據被告乙○○固不否認曾於九十六年五月八日與甲○○會
    面，當時並攜帶自「青龍」處取得之海洛因、安非他命前往
    ，欲請甲○○驗貨，看看純度如何，以判斷上揭毒品是否價
    值十多萬元，嗣後於同日十四時二十分許，為警在臺北縣三
    峽鎮○○路一五九號前查獲，當時扣得之第一級毒品海洛因
    九包（合計淨重三二‧四三公克）、禁藥安非他命二包（合
    計驗餘毛重○‧八八八公克）、分裝袋十包等物，均係「青
    龍」交予伊用以抵債之物等情，惟矢口否認有於上揭時、地
    實際將海洛因及安非他命轉讓予甲○○施用之事實，辯稱：
    因甲○○表示也不知如何判斷，因此在九十六年五月八日中
    午欲前往臺北縣三峽鎮叫甲○○之友人徐偉鋕驗貨，才被查
    獲，並未轉讓海洛因、安非他命予甲○○云云。惟查：
  (1)被告上揭犯罪事實，有證人甲○○於偵查及本院審理時之證
    述、證人徐偉鋕於偵查中之證述（證人甲○○、徐偉鋕於偵
    查中之證述均經具結，亦無顯不可信之情況，依刑事訴訟法
    第一百五十九條之一規定具有證據能力）、證人甲○○臺灣
    檢驗科技股份有限公司濫用藥物尿液檢驗報告一紙、臺北縣
    政府警察局樹林分局搜索、扣押筆錄、扣押物品目錄表、扣
    案之海洛因九包（合計淨重三二‧四三公克）、甲基安非他
    命二包（合計驗餘毛重○‧八八八公克）、法務部調查局鑑
    定書一紙、臺灣檢驗科技股份有限公司濫用藥物檢驗報告一
    紙、分裝袋十只可資佐證。被告就上揭證據於本院審理時均
    同意作為證據，本院經核亦無不適當之情形，認為得作為證
    據，附此敘明。
  (2)證人甲○○於偵查、本院審理中歷次證述時，均證稱被告於
    上揭時間曾轉讓海洛因、安非他命予其當場施用（九十六年
    度偵字第一○八一○號卷，第五十五、五十六頁、七十三、
    七十五、七十六頁、本院九十七年三月三十一日審判筆錄）
    ，其雖一度於本院審理時證稱被告僅轉讓海洛因供其試用等
    情，然經追問偵查中證述情節歧異之緣由時，無從自圓其說
    ，嗣則支吾其詞，顯示其於本院證述時有所隱瞞，經當庭提
    示其偵查證述內容供其詳閱後，終證稱偵查中之證述情節屬
    實（本院九十七年三月三十一日審判筆錄）；又證人甲○○
    於警詢中僅自承在被告車內施用海洛因，並未就是否試用安
    非他命部分為陳述（九十六年度偵字第一○八一○號卷，第
    十一頁），是其並未明確否認施用安非他命，亦無從認為其
    於警詢中之供述與嗣後之證詞矛盾。至被告先供稱係請甲○
    ○幫忙驗貨及販售海洛因（同前卷，第六頁），再辯稱係叫
    甲○○幫忙鑑定，或幫伊找人看看嗣後扣案之海洛因、安非
    他命價值為何（同前卷，第九十一頁），繼改稱雖為前揭理
    由與甲○○見面，但還未將毒品交給甲○○就被查獲，復改
    稱因甲○○於經查獲前一日見面聊天，未接觸扣案毒品前，
    甲○○已表示不知如何鑑定，因此係欲與甲○○一同找他人
    鑑定云云（本院九十七年三月十二日準備程序筆錄），顯示
    被告歷次供述反覆，難認無隱，自難逕信。從而證人甲○○
    自檢察官訊問時起歷次證述情節，既就被告要求試用毒品而
    提供海洛因、安非他命供其施用乙節均為一致，且與被告供
    稱欲請甲○○驗貨、看純度之供述互核相符，當可採信。
  (3)綜據前述，被告前揭所辯，無從建立合理懷疑而推翻前揭積
    極證據，難以採信，本案事證明確，被告犯行已堪認定，自
    應依法論科。
二、按安非他命迭經行政院衛生署六十九年十二月八日衛署藥字
    第三０一一二四號、七十九年十月九日衛署藥字第九０四一
    四二號公告，列入藥物藥商管理法第十六條第一款（即現行
    藥事法第二十二條第一項第一款）之禁藥管理，迄今尚屬禁
    藥，同時亦屬毒品危害防制條例第二條第二項第二款規定之
    第二級毒品。按藥事法第八十三條第一項之法定刑，為七年
    以下有期徒刑，得併科新臺幣五百萬元以下罰金（此條文於
    九十五年五月三十日配合常業犯廢止作修正，但第一項之內
    容並未變更），較毒品危害防制條例第十一條第二項持有第
    二級毒品罪之法定刑為重。而藥事法第八十三條第一項係於
    九十三年四月二十一日修正公布，同年月二十三日施行，為
    毒品危害防制條例之後法。毒品之範圍尚包括影響精神物質
    與其製品。而藥事之管理，亦非僅止於藥品之管理。又毒品
    未必係經公告之禁藥，禁藥亦未必為毒品。毒品危害防制條
    例與藥事法二者，並無必然之特別法與普通法關係。因藥事
    法第八十三條第一項為後法，且為重法，應優先適用藥事法
    處罰（臺灣高等法院暨所屬法院九十四年法律座談會刑事類
    提案第八號結論亦同此意見）。是依法規競合之吸收關係，
    核被告所為，係犯毒品危害防制條例第八條第一項之轉讓第
    一級毒品及藥事法第八十三條第一項之轉讓禁藥罪。被告於
    轉讓前後持有海洛因、安非他命之犯行，應分別為轉讓第一
    級毒品、轉讓禁藥之高度行為吸收，不另論罪。被告所犯轉
    讓第一級毒品海洛因及轉讓禁藥罪，犯意各別，罪名不同，
    應分論併罰。爰分別審酌被告前有毒品、槍砲等前科，有臺
    灣高等法院被告前案紀錄表在卷可稽，顯示素行不佳，既知
    毒品對人體身心健康危害之烈，竟於取得大量海洛因及部分
    安非他命後，尋覓友人代為試毒估價，顯然另有圖謀，且其
    持有之海洛因於毒品交易中具有鉅額市價，遠逾一般犯罪情
    狀，經查獲後未行使緘默權，反屢次翻異供詞，顯示試圖誤
    導調查，掩蓋事實，本院因此認為，被告固無據實陳述之義
    務，然其缺乏為自己犯行負責之態度，即應施以相當之刑罰
    ，以求教化自新及社會防衛之效，並警效尤，及其犯罪動機
    、目的、持有時間、轉讓數量、所生危害等一切情狀，分別
    量處如主文所示之刑，並定其應執行刑，以示警懲。
三、扣案之第一級毒品海洛因九包，合計淨重三二‧四三公克，
    為本案查獲之毒品，不問屬於被告與否，諭知沒收銷燬；禁
    藥安非他命二包，合計毛重○‧九公克，經鑑驗使用○‧○
    一二公克滅失，尚餘○‧八八八公克，為本案查獲之違禁物
    ，不問屬於被告與否，諭知沒收。至扣案之第一級毒品海洛
    因九包外包裝總重三‧七五公克、扣案之禁藥安非他命二包
    外包裝、被告經警查獲時同時扣得之分裝袋十包等物，均非
    違禁物，亦尚乏積極證據證明係被告所有，分別供轉讓第一
    級毒品、禁藥犯行所用之物，爰不為沒收之諭知，附此敘明
    。
據上論斷，應依刑事訴訟法第二百九十九條第一項前段，毒品危
害防制條例第八條第一項、第十八條第一項，藥事法第八十三條
第一項，刑法第十一條前段、第五十一條第五款、第三十八條第
一項第一款，判決如主文。
本案經檢察官靳開聖到庭執行職務。
中    華    民    國    97    年    4     月    16    日
                  刑事第三庭  審判長法  官  王屏夏
                                    法  官  彭全曄
                                    法  官  王偉光
上列正本證明與原本無異。
如不服本判決，應於判決送達後十日內敘明上訴理由，向本院提
出上訴狀（應附繕本），上訴於臺灣高等法院。
                                    書記官  陳宥伶
中    華    民    國    97    年    4     月    17    日
附錄本案論罪科刑法條全文：
藥事法第83條
明知為偽藥或禁藥，而販賣、供應、調劑、運送、寄藏、牙保、
轉讓或意圖販賣而陳列者，處七年以下有期徒刑，得併科新臺幣
五百萬元以下罰金。
犯前項之罪，因而致人於死者，處七年以上有期徒刑，致重傷者
，處三年以上十二年以下有期徒刑。
因過失犯第一項之罪者，處二年以下有期徒刑、拘役或科新臺幣
三十萬元以下罰金。
第一項之未遂犯罰之。
毒品危害防制條例第8條
轉讓第一級毒品者，處1 年以上7 年以下有期徒刑，得併科新臺
幣1 百萬元以下罰金。
轉讓第二級毒品者，處6 月以上5 年以下有期徒刑，得併科新臺
幣70萬元以下罰金。
轉讓第三級毒品者，處3 年以下有期徒刑，得併科新臺幣30萬元
以下罰金。
轉讓第四級毒品者，處1 年以下有期徒刑，得併科新臺幣10萬元
以下罰金。
前四項之未遂犯罰之。
轉讓毒品達一定數量者，加重其刑至二分之一，其標準由行政院
定之。


司法院資訊處製作；財團法人民間司法改革基金會備份。
